【裁判字號】    88,易,525
【裁判日期】    890211
【裁判案由】    贓物
【裁判全文】
臺灣苗栗地方法院刑事判決                          八十八年度易字第五二五號
    公  訴  人  臺灣苗栗地方法院檢察署檢察官
    被      告  乙○○
右列被告因贓物案件，經檢察官提起公訴（八十八年度偵字第一三八二號），本院判
決如左：
    主  文
乙○○無罪。
    理  由
一、本件公訴意旨略以：被告乙○○明知自不詳姓名人處收受之車號ＩＨＴ－八三九
    號機車車牌一面，係不詳姓名人於民國（下同）八十七年八月二十四日在苗栗市
    ○○街一三六巷口所竊取而原為甲○○所有之贓物，竟仍於不詳時地收受前揭車
    牌，並懸掛於其所騎用之機車上。嗣於同年月二十五日零時五分許，被告乙○○
    騎乘懸掛前揭車牌之上開機車後載湯凱文（另移送本院併案審理），在台中縣后
    里鄉○○路中社花市前（公訴人漏載查獲地點），因交通違規為警攔下，並開具
    舉發違反道路交通管理事件通知單，始循線查獲上情。因認被告涉犯刑法第三百
    四十九條第一項之收受贓物罪嫌云云。
二、按犯罪事實應依證據認定之，無證據不得推定其犯罪事實，為刑事訴訟法第一百
    五十四條定有明文。又認定不利於被告之事實，須依積極證據，茍積極證據不足
    為不利於被告事實之認定時，即應為有利於被告之認定，為最高法院三十年上字
    第八一六號判例著有明文。
三、本件公訴人認被告涉犯收受贓物罪嫌，無非係以被告乙○○於偵查中辯稱：「懸
    掛ＩＨＴ－八三九號機車車牌之機車是湯凱文去苗栗市○○街偷的，他將車騎回
    來，我向他借車。」乙節，核與另案被告湯凱文於偵查中證稱：其並無借機車給
    乙○○，不知乙○○為何說是其偷的，機車是被告乙○○騎來準備一起去偷東西
    途中，因違規為警攔下開具罰單，且其與被告並無恩怨等語不符，而認被告上開
    辯詞，不足採信；且前揭機車車牌係被害人甲○○於八十七年八月二十四日所失
    竊之贓物等情，亦據被害人於警訊時及偵查中指訴屬實；並有贓物認領保管單及
    舉發違反道路交通管理事件通知單在卷可憑為其論據。
四、訊據被告乙○○於本院審理時坦承：上開懸掛ＩＨＴ－八三九號機車車牌之機車
    係伊與湯凱文共同於八十七年八月二十四日約二十二、三時許，在苗栗市○○街
    一三六巷內所竊取，當時係由伊在巷口把風，湯凱文下手實施竊取；得手後，嗣
    於翌日凌晨，由伊以該車搭載湯凱文前往台中時，行經台中縣后里鄉○○路中社
    花市前因違規為警攔獲等語明確。核與被害人所指訴其機車失竊之時地等情節大
    致相符，並與另案被告湯凱文於本院審理時結證所稱之情節相互一致，復有贓物
    認領保管單及舉發違反道路交通管理事件通知單等附卷足資佐證。綜上等情，足
    認被告乙○○係與另案被告湯凱文共同竊取上開懸掛甲○○所有ＩＨＴ－八三九
    號機車車牌之該機車無誤。核與公訴人認被告所涉犯之收受贓物罪嫌，係以收受
    他人犯財產上之罪而不法取得之贓物為其犯罪構成要件有間。按依刑事訴訟法第
    三百條之規定，科刑或免刑之判決，得就公訴人起訴之犯罪事實，變更其所引應
    適用之法條，係指法院得在事實同一範圍內，亦即必不變更起訴之犯罪事實，始
    得自由認定事實，適用法律。惟本件公訴人係起訴被告有收受贓物之犯罪事實，
    其與竊盜罪之基本社會事實並非同一；矧且收受贓物罪與竊盜罪之侵害性行為內
    容及訴之目的截然不同，要無事實同一之可言，故本件尚非屬得變更公訴人起訴
    法條之範疇。另本件公訴人認被告所涉而據以起訴之收受贓物罪嫌與上開竊盜罪
    係屬同一事實部分，惟按因收受贓物罪與竊盜罪之犯罪構成要件本不同，其基本
    社會事實並非同一，且侵害性行為內容及訴之目的截然不同，已如上述，就此部
    分公訴人容有誤會，附此敘明。此外，復查無其他積極證據，足資認定被告有何
    收受贓物犯行，自不能證明其犯罪，依前揭法條規定及最高法院判例意旨，自應
    為被告無罪之諭知。
五、至被告乙○○所涉竊盜罪嫌之部分，應由檢察官另行依法處理，併予敘明。
據上論斷，應依刑事訴訟法第三百零一條第一項，判決如主文。
本案經檢察官絲漢德到庭執行職務。
中      華      民      國      八十九      年      二      月   十一   日
                                            臺灣苗栗地方法院刑事庭
                                                法  官  林  燦  都
右正本證明與原本無異。
如不服本判決，應於判決送達後十日內，向本院提出上訴狀 (須附繕本)，上訴於臺
灣高等法院臺中分院。
                                                書記官  姚  錫  鈞
中      華      民      國      八十九      年      二      月    十一  日


司法院資訊處製作；財團法人民間司法改革基金會備份。
